【裁判字號】    97,台上,5077
【裁判日期】    971009
【裁判案由】    違反毒品危害防制條例
【裁判全文】
最高法院刑事判決            九十七年度台上字第五０七七號
上  訴  人  甲○○
上列上訴人因違反毒品危害防制條例案件，不服台灣高等法院台
中分院中華民國九十七年七月三十一日第二審判決（九十七年度
上訴字第一五二０號，起訴案號：台灣南投地方法院檢察署九十
六年度毒偵字第一六三０號），提起上訴，本院判決如下：
    主  文
上訴駁回。
    理  由
按刑事訴訟法第三百七十七條規定，上訴於第三審法院，非以判
決違背法令為理由，不得為之。是提起第三審上訴，應以原判決
違背法令為理由，係屬法定要件。如果上訴理由書狀並未依據卷
內訴訟資料，具體指摘原判決不適用何種法則或如何適用不當，
或所指摘原判決違法情事，顯與法律規定得為第三審上訴理由之
違法情形，不相適合時，均應認其上訴為違背法律上之程式，予
以駁回。本件原審經審理結果，認為上訴人甲○○施用第一級毒
品海洛因之犯行明確，因而維持第一審論上訴人以施用第一級毒
品罪，累犯，處有期徒刑十一月；又施用第一級毒品罪，累犯，
處有期徒刑十一月，並為相關從刑之宣告部分之判決，駁回上訴
人上開部分在第二審之上訴，已詳敘其調查、取捨證據之結果及
憑以認定犯罪事實之心證理由。並就上訴人所稱第一審法官違反
協商法定程序云云，何以不可採取，詳予論述指駁。從形式上觀
察，原判決關於此部分，尚無足以影響判決結果之違法情形存在
。上訴意旨略稱：（一）原審審判長於民國九十七年七月十七日
審判期日調查證據時，未逐一提示證據，僅籠統詢問上訴人以：
對「全部之證據」有無意見？所踐行之訴訟程序，自屬違法。（
二）原判決援引中山醫學大學附設醫院檢驗科藥物檢測中心尿液
檢驗報告（實驗編號0000000、0000000）、法務
部調查局七十九年二月二十七日（七九）陸（一）字第四０二八
八一號函為判決之基礎，惟依審判筆錄之記載，原審審判長並未
將之宣讀、提示或告以要旨，即採為判決依據，所踐行之訴訟程
序，難謂為適法。（三）原判決以上訴人之自白為唯一證據，無
其他補強證據，即認定上訴人犯罪，顯然違背法令等語。惟查：
（一）原審審判長於九十七年七月十七日審判期日調查證據時，
就各項證據係採「逐一提示並告以要旨」之方式調查，且就中山
醫學大學附設醫院檢驗科藥物檢測中心九十六年六月二十一日（
即實驗編號0000000，見警卷第七頁）、同年八月九日尿
液檢驗報告（即實驗編號0000000，見毒偵字第四一七九
號偵查卷第一一九頁），均已提示並告以要旨，有該次審判筆錄
在卷可稽（見原審卷第一０二頁背面、第一０三頁），核無上訴
意旨所指僅籠統詢問或未予提示、告以要旨之情形。又原判決認
定上訴人有其事實欄所載之施用第一級毒品犯行，係綜核上訴人
之尿液檢驗結果呈嗎啡陽性反應，有前揭中山醫學大學附設醫院
檢驗科藥物檢測中心尿液檢驗報告，扣案如原判決附表編號一所
示之物，經送法務部調查局鑑定結果，確含有海洛因成分，亦有
該局九十六年八月二十五日調科壹字第０九六二三０六三三七０
號鑑定書附卷可證，認上訴人之自白與事實相符，足堪憑採，尚
非以上訴人之自白為認定其犯罪之唯一證據。此部分上訴意旨未
依卷內訴訟資料執為指摘，自非上訴第三審之適法理由。（二）
公眾週知之事實，無庸舉證，刑事訴訟法第一百五十七條定有明
文。所謂公眾週知之事實，係指一般人所通曉，無誤認之可能者
而言，亦即自然之物理、生活之常態、普通經驗知識，而無可爭
執之事項。依原判決理由之記載：「參以海洛因進入人體後，經
代謝作用可分解生成嗎啡，最後是以嗎啡形態排於尿液中，法務
部調查局七十九年二月二十七日（七九）陸（一）字第四０二八
八一號函敘述甚明」等情，其引用該函僅在說明海洛因進入人體
後，經代謝作用分解成嗎啡之旨，此屬普通經驗知識而無可爭執
之事項，本無庸舉證。縱除去該函，依卷內其他證據資料，亦應
為同一事實之認定，於判決結果顯不生影響，仍不得以原審未就
該函踐行調查程序，執為第三審上訴之合法理由。（三）其餘上
訴意旨經核係置原判決所為明白論斷於不顧，仍持已為原判決指
駁之陳詞再事爭辯，及對於事實審法院取捨證據與自由判斷證據
證明力之職權行使，徒以自己之說詞，泛指其為違法，難認已符
合首揭法定之第三審上訴要件。其上訴違背法律上之程式，應予
駁回。
據上論結，應依刑事訴訟法第三百九十五條前段，判決如主文。
中    華    民    國  九十七  年    十    月    九    日
                      最高法院刑事第十庭
                          審判長法官  邵  燕  玲
                                法官  李  伯  道
                                法官  孫  增  同
                                法官  李  英  勇
                                法官  黃  一  鑫
      本件正本證明與原本無異
                                      書  記  官
中    華    民    國  九十七  年    十    月   十三   日
                                                      Ｅ


司法院資訊處製作；財團法人民間司法改革基金會備份。
